【裁判字號】    99,台上,1098
【裁判日期】    990225
【裁判案由】    偽證等罪
【裁判全文】
最高法院刑事判決            九十九年度台上字第一０九八號
上  訴  人  甲○○
            乙○○
            丙○○
上列上訴人等因偽證等罪案件，不服台灣高等法院高雄分院中華
民國九十七年一月二十八日第二審判決（九十六年度上訴字第一
八０二號，起訴案號：台灣高雄地方法院檢察署九十五年度偵字
第八０一六號、第一００三一號、第一四六三二號、第一八六一
一號），提起上訴，本院判決如下：
    主  文
上訴駁回。
    理  由
按刑事訴訟法第三百七十七條規定，上訴於第三審法院，非以判
決違背法令為理由，不得為之。是提起第三審上訴，應以原判決
違背法令為理由，係屬法定要件。如果上訴理由書狀並未依據卷
內訴訟資料，具體指摘原判決不適用何種法則或如何適用不當，
或所指摘原判決違法情事，顯與法律規定得為第三審上訴理由之
違法情形，不相適合時，均應認其上訴為違背法律上之程式，予
以駁回。本件原判決綜合全部卷證資料，認上訴人甲○○、丙○
○、乙○○有原判決事實欄所載犯行，已詳所憑之證據與認定
之理由，就丙○○辯稱：伊租用坐落高雄縣大寮鄉○○村○○段
一一０二地號土地（下稱本案土地）是要種鳳梨，所以才請人整
地，伊不知整地會違法云云，甲○○辯稱：案發當時伊沒有在現
場，雖然現場之砂石車是伊所有，但是伊有請司機開車，事發當
夜，伊是載司機到現場去看顧車輛，伊並沒有盜採砂石云云，乙
○○辯稱：伊是受丙○○僱用駕駛挖土機挖取土石，有人叫伊工
作，伊就去做，並不知道這樣是犯罪，至於偽證罪部分，伊只是
不小心說錯話云云，認均不足採信，於理由內予以指駁、說明甚
詳。因而撤銷第一審關於丙○○非法使用私人山坡地致生水土流
失、教唆偽證，及甲○○、乙○○部分之科刑判決，改判仍論處
丙○○共同犯水土保持法第三十二條第一項之非法使用私人山坡
地致生水土流失及教唆偽證罪刑；甲○○共同犯水土保持法第三
十二條第一項之非法使用私人山坡地致生水土流失罪刑；乙○○
共同犯水土保持法第三十二條第一項之非法使用私人山坡地致生
水土流失及犯偽證罪刑。從形式上觀之，並無足以影響判決結果
之違法情形存在。甲○○、丙○○、乙○○上訴意旨略稱：(一)、
水土保持法第三十二條第一項之罪，係以在公有或私人山坡地或
國、公有林區或他人私有林區內「未經同意」擅自墾植、占用或
從事第八條第一項第二款至第五款之開發、經營或使用，致生水
土流失或毀損水土保持之處理與維護設施，為構成要件。本件丙
○○信賴本案土地為簡嘉茂所有，故其向簡嘉茂承租土地，主觀
上認已取得土地所有權人之「同意」；況簡嘉茂於偵查中亦證稱
其曾將本案土地出租予簡永村栽種鳳梨等語。丙○○、甲○○之
原審辯護人乃聲請傳訊簡嘉茂為證，雖嗣後捨棄傳訊，然簡嘉茂
之證詞攸關丙○○、甲○○及乙○○等人有無違反水土保持法第
三十二條第一項之罪嫌，原審亦應依職權傳訊以調查丙○○等人
主觀上是否明知未經土地所有權人之同意，原審未予查明即遽予
判決，自有調查未盡之違背法令。(二)、丙○○教唆偽證、乙○○
偽證部分，其二人均已坦承犯行，原審分別判處有期徒刑七月（
減為有期徒刑三月十五日）、五月（減為有期徒刑二月十五日）
，實嫌過重，原判決此部分量刑亦有違反公平及比例原則等語。
惟查：(一)、審判期日應調查之證據，係指與待證事實有重要關係
，在客觀上顯有調查必要性之證據而言，故其範圍並非漫無限制
，必其證據與判斷待證事實之有無，具有關聯性，得據以推翻原
判決所確認之事實，而為不同之認定，若僅係枝節性問題，或所
證明之事項已臻明瞭，而當事人聲請調查之證據，僅在延滯訴訟
，甚或就同一證據再度聲請調查，自均欠缺其調查之必要性。丙
○○係以栽種鳳梨為由，向簡嘉茂租用本案土地，簽約後簡嘉茂
曾與丙○○至本案土地巡視，當時現場並未遭人挖掘高度達十七
公尺、面積為一千四百二十平方公尺之土石等情，業據簡嘉茂於
第一審審理時結證在卷，並有土地租賃契約書、現場照片、高雄
縣大寮鄉地政事務所民國九十五年五月十六日寮地所二字第０九
五０００四二０四號函覆之地籍圖影本及複丈成果圖、高雄縣政
府建設局會勘紀錄表在卷可查。縱上訴意旨所稱丙○○主觀上認
已取得土地所有權人之同意等情屬實，然簡嘉茂所同意者，係丙
○○在本案土地「栽種鳳梨」，並非同意丙○○、甲○○、乙○
○等人非為栽種鳳梨為目的，亦得在本案土地挖取土石。是丙○
○等三人在本案土地挖取面積達一千四百二十平方公尺之土石，
自係未經同意擅自為之。本案事證已臻明確，原審未再傳訊簡嘉
茂為無益之調查，自無調查未盡之違背法令。(二)、刑之量定，係
實體法上賦予法院得自由裁量之事項，倘其未逾越法律所規定之
範圍，又未明顯違背正義，即不得任意指摘為違法。原判決以丙
○○、乙○○之責任為基礎，於理由內說明審酌刑法第五十七條
所列之事項而為刑之量定，既未逾越法定刑度，亦未濫用其權限
，即無違法可言。衡以前開說明，本件上訴為違背法律上之程式
，應予駁回。
據上論結，應依刑事訴訟法第三百九十五條前段，判決如主文。
中    華    民    國  九十九  年    二    月  二十五  日
                      最高法院刑事第十三庭
                          審判長法官  賴  忠  星
                                法官  呂  丹  玉
                                法官  吳      燦
                                法官  蔡  名  曜
                                法官  葉  麗  霞
本件正本證明與原本無異
                                      書  記  官
中    華    民    國  九十九  年    三    月    三    日
                                                      ｍ

司法院資訊處製作；財團法人民間司法改革基金會備份。
